【裁判字號】    99,交聲,1224
【裁判日期】    991231
【裁判案由】    違反道路交通管理處罰條例聲明異議
【裁判全文】
臺灣士林地方法院交通事件裁定        99年度交聲字第1224號
原處分機關  臺北市交通事件裁決所
異  議  人
即受處分人  黃麟鈞
上列異議人即受處分人因違反道路交通管理處罰條例案件，對於
臺北市交通事件裁決所中華民國99年11月25日所為之北市裁罰字
字第裁22-A00000000號裁決書（原舉發單號：臺北市政府警察局
北市警交大字第A00000000 號）聲明異議，本院裁定如下：
    主  文
異議駁回。
    理  由
一、按汽車駕駛人，駕駛汽車行車速度，超過規定之最高時速60
    公里以上者，處新臺幣（下同）6,000 元以上24,000元以下
    罰鍰，並當場禁止其駕駛，並吊扣該汽車牌照3 個月；汽車
    駕駛人有前開規定之情形者，除依該條處罰鍰外，並應接受
    道路交通安全講習，並記違規點數3 點，道路交通管理處罰
    條例第43條第1 項第2 款、第5 項前段及第63條第1 項第3
    款分別定有明文。次按違反道路交通管理事件統一裁罰基準
    表，汽車駕駛人駕駛小型車，行車速度，超過規定之最高時
    速80公里以上未滿100 公里者，而於期限內繳納或到案聽候
    裁決者，處12,000元罰鍰，並記違規點數3 點。又按汽車駕
    駛人之行為有其他違規行為經以科學儀器取得證據資料證明
    其行為違規之情形，當場不能或不宜攔截製單舉發者，得對
    汽車所有人逕行舉發處罰；行車速度超過規定之最高速限或
    低於規定之最低速限之違規行為，採用固定或非固定式科學
    儀器取得證據資料證明者，於一般道路須至少100 公尺，於
    高速公路、快速公路須至少於300 公尺前，明顯標示之，第
    1 項逕行舉發，應記明車輛牌照號碼、車型等可資辨明之資
    料，以汽車所有人為被通知人製單舉發。道路交通管理處罰
    條例第7 條之2 第1 項第7 款、第3 項、第4 項亦有明文規
    定。
二、原處分意旨略以：異議人即受處分人黃麟鈞於民國99年7 月
    26日0 時44分許，駕駛車牌號碼0062-QT 號自用一般小客車
    （下稱上開車輛），行經限速50公里之臺北市○○路○段15
    7 巷口時，以時速142 公里之速度，超速92公里行駛，為警
    逕行舉發有「行車速度，超過規定之最高時速80公里以上未
    滿100 公里」及「駕駛人行車速度超過規定之最高時速六十
    公里以上」之違規，依道路交通管理處罰條例第43條第1 項
    第2 款、第4 項及第5 項前段（原處分漏載第43條第5 項前
    段）之規定裁處異議人罰鍰12,000元，吊扣該汽車牌照三個
    月，並施以道路交通安全講習，另依同條例第63條第1 項第
    3 款（原處分漏載第63第1 項第3 款）之規定併記違規點數
    3 點。
三、異議意旨略以：異議人之車輛車齡已達11年之久，車況老舊
    且性能不良，平時可達最高駕駛時速約為100 公里，縱使超
    速，尚無可能達到罰單上140 公里之時速，若依規定需吊銷
    駕駛執照長達三個月，因該車為異議人每日工作所需，故如
    果在長期無法駕駛車輛的狀況下，會對異議人之工作以及維
    持生活基本開銷費用，造成極大困擾與不安，故請求撤銷扣
    押車輛牌照三個月之處罰，為此，聲明異議云云。
四、經查：
(一)本件異議人即受處分人黃麟鈞於99年7 月26日0 時44分許，
    駕駛上開車輛行經限速50公里之臺北市○○路○段157 巷口
    時，為警以雷達測速儀自動測速採證之照片逕行舉發之事實
    ，為異議人所不爭，並有臺北市政府警察局大安分局99年12
    月2 日北市警安分交字第09936823500 號函檢送之彩色舉發
    照片1 張及臺北市政府警察局北市警交大字第A00000000 號
    舉發違反道路交通管理事件通知單影本1 紙在卷可稽，此部
    分事實洵堪認定。
(二)異議人雖以前詞置辯，惟查本舉發案件使用之雷達測速儀設
    置於臺北市○○○路1 號處，係利用雷達發射一個固定頻率
    之雷達波，針對進入雷達波速範圍內的同向車輛進行測量，
    又該雷達測速儀其規格為24.125GHz（K-Band） 照相式，係
    由主機及天線所組成，需搭配照相機運作，廠牌為TRAFFIPA
    X （主機型號：Speedophot、天線型號：TYPE 24 、主機器
    號：803-410/49756 、天線器號：Nr.494），係於99年7 月
    13日經經濟部標準檢驗局檢定合格（檢定合格單號碼：MOGA
    0000000A, MOGA0000000B），並核發檢定合格證書在案，其
    有效期限至100 年7 月31日等情，有99年7 月13日經濟部標
    準檢驗局雷達測速儀檢定合格證書1 紙（證號：MO0000000）
    在卷可考，足認異議人違規當時，該測速器尚未逾越檢定合
    格期間，並無故障瑕疵，且儀器本身即具有高度準確性，其
    所測到的速度採證值即具公信力可作為執法採證之用，是其
    所測得之車輛及速度資料，自均屬正確無疑，應可排除本案
    係因測速儀器失準，以致誤為舉發之可能；又關於車齡老舊
    固係影響車輛性能操控及駕車舒適度之因素之一，然尚難僅
    以車齡老舊即可認該車輛無超速之可能，車輛之保養、零件
    之汰舊換新，甚至車款、里程數等均甚為重要，如車輛平時
    保養得宜或操控習慣良好，縱車齡老舊亦仍可保有尚佳之性
    能，異議人僅憑車齡11年即據為判準，稱該車無法於一般路
    面時速逾百公里以上，亦未附具任何可資證明該車確實無法
    達到本件違規事實之證據供本院參酌，本院復查無其他證據
    足認原舉發單位有何誤測之情形，則異議人僅空言否認，實
    無足採，其於前開時、地確有超速行駛之違規事實，確堪認
    定。
(三)再觀之卷附採證照片，與上開車輛同行向之數車道內僅有上
    開車輛1 部，該照片上方綠色螢幕中清楚顯示「1^^」 （即
    採證攝錄行向採去向之後照式）、 「208」（即本案違規之
    路段代號）、「10.07.26」（即本案違規之日期）、「142
    」（即受測車輛之車速）、「00:44:31」（即本案違規之時
    間）、「限速50公里」（即本案路段之限速）等內容，記載
    完整，內容明確，可證本件舉發儀器僅偵測與系爭車輛同行
    向之車輛，進而拍攝並紀錄數據，是該相片上所示142 數值
    ，確指唯一處於該行向數車道中之上開車輛速度為時速142
    公里無誤，本件異議人於限速時速50公里之路段，駕駛車輛
    行車速度超過規定之最高時速80公里以上之違規事實，堪以
    認定，亦足見原處分機關所認定之違規車輛、時地、違規車
    速等節，均無違誤。是異議人確於上揭時、地有「行車時速
    為142公里、限速50公里、超速92公里」之違規事實，要無
    疑義。異議人所辯，顯屬事後卸責之詞，殊無可採。
(四)按行車速度，依速限標誌或標線之規定，無速限標誌或標線
    者，行車時速不得超過五十公里，但在未劃設車道線、行車
    分向線或分向限制線之道路，或設有快慢分隔線之慢車道，
    時速不得超過四十公里，道路交通安全規則第93條第1 項第
    1 款定有明文，查異議人行經之處，亦即臺北聯絡道下辛亥
    路匝道進入本市○○路車行地下道前，設有「限速50公里」
    及「前有測速照相」之固定告示牌，且依規定設置於前100
    公尺以上之地下道入口處，供駕駛人遵循辨識，有臺北市政
    府警察局大安分局99年10月13日北市警安分交字第09936561
    100 號函檢附之辛亥路三段157 號速限標誌牌照片2 張附卷
    可佐；此已足以提醒用路人注意前方有照相設施並應減速慢
    行，主管機關既已依規定於距測速照相地點100 公尺前，設
    置限速及測速警告標誌，提醒駕駛人減速慢行，異議人自應
    依時速50公里之限制行駛，異議人既為合法領取駕駛執照之
    人，對此自不可諉為不知，是異議人既駕駛自用一般小客車
    參與道路交通，自應對道路上設置之所有標誌、號誌、標線
    負有汽車駕駛人之注意義務，並確實遵守，以維自身及其他
    用路人之安全。從而，異議人上揭所辯，均無足採。
(五)異議人雖以吊扣車牌將使汽車所有人在三個月內無法使用車
    輛，有影響生計之虞云云，請求撤銷原處分，然斟酌本件違
    規情節係超速達六十公里以上之重大交通違規，一旦肇事，
    對用路人造成之生命、身體或財產損失，難以估量，此一高
    風險相對於吊扣牌照對汽車駕駛人造成之不便而言，目的與
    手段間不僅妥當、必要，且合於比例，且本件異議人違規情
    節，至臻明確，已如前述，依法即應裁罰。從而，異議人所
    辯縱然屬實，亦不得憑以解免其違規責任。本件事證明確，
    異議人違規行為堪以認定，應依法論科。
五、綜上所述，異議人確有於上揭時地超速行駛之違規行為，是
    原處分機關審酌異議人之違規事實情節輕重，依道路交通管
    理處罰條例第43條第1 項第2 款、第4 款及第5 項前段（原
    處分漏載第43條第5 項前段）之規定裁處罰鍰12,000元，施
    以道路交通安全講習，並依同條例第63條第1 項第3 款（原
    處分漏載第63條第1 項第3 款）之規定記違規點數3 點，核
    無違誤，本件異議人之異議為無理由，應予駁回。
據上論斷，應依道路交通案件處理辦法第18條，裁定如主文。
中    華    民    國    99    年    12    月    31    日
                        交通法庭法  官  陳俞婷
以上正本證明與原本無異。
如不服本裁定應於送達後 5日內向本院提出抗告狀。
                                書記官  李玟郁
中    華    民    國    99    年    12    月    31    日

司法院資訊處製作；財團法人民間司法改革基金會備份。
